臺灣苗栗地方法院民事判決　　　　　　 95年度重訴更字第2號
原　　　告　楊清安原名楊清漢.
被　　　告　啟祥整理有限公司
　　　　　　　　　　　　號6樓.
　　　　　　　　　　　統一編號.
兼法定代理　甲○○
人
被　　　告　乙○○
　　　　　　　　　　　　226.
上列當事人間請求返還不當得利等事件，本院於民國96年3 月27
日言詞辯論終結，判決如下：
    主  文
原告之訴駁回。
訴訟費用新臺幣伍萬捌仟貳佰壹拾貳元由原告負擔。
    事實及理由
壹、程序方面：
    按訴狀送達後，原告不得將原訴變更或追加他訴，但擴張或
    減縮應受判決事項之聲明者，不在此限，民事訴訟法第255
    條第1 項第3 款定有明文。本件原告於聲請發支付命令時，
    係聲請被告啟祥整理有限公司（下稱啟祥公司）、甲○○、
    乙○○及陳幼真應共同給付新臺幣（下同）7,840,000 元，
    及自民國84年1 月29日起至清償日止，按週年利率5%計算之
    利息。嗣因陳幼真未於法定期間提出異議，其餘3 人則於法
    定期間提出異議，視為起訴，是原告遂於本院96年3 月27日
    言詞辯論期日，當庭陳明變更聲明為：被告3 人應共同給付
    原告5,880,000 元，及自89年3 月3 日起至清償日止，按週
    年利率5%計算之利息，核為減縮應受判決事項之聲明，與上
    開法條規定相符，應予准許。
貳、實體方面：
一、原告起訴主張：
  (一)原告將1 萬條左右之牛仔褲委託被告乙○○洗水，因有瑕疵
    ，原告乃將其載回放置於原告所有臺北縣樹林市○○路29號
    1 樓倉庫內。詎乙○○為恐無法取得上開瑕疵品之工資，竟
    於84年1 月28日未經原告同意，擅自與陳幼真（經原告聲請
    對其核發支付命令，業已確定）共同至上開倉庫取走前述 1
    萬條左右之牛仔褲，載至被告啟祥公司，原告獲悉後，即前
    往啟祥公司先行載回其中僅有水傷小瑕疵之2 千餘條牛仔褲
    ，其餘8 千餘條則暫存於啟祥公司之倉庫內。豈料乙○○竟
    侵占該8 千餘條牛仔褲，重新洗水染色後，委託訴外人治平
    企業社負責人鍾國治包裝，並擅自變更商標吊牌後轉售圖利
    ，迄未將上開8 千餘條牛仔褲返還原告。爰依不當得利及債
    務不履行之法律關係，請求被告3 人應共同給付原告5,880,
    000 元及法定遲延利息。
  (二)並聲明：被告應共同給付原告5,880,000 元，及自89年3 月
    3 日起至清償日止，按週年利率5%計算之利息。
二、被告則以：原告於本件主張之事實，均不實在，實則兩造間
    關於牛仔褲之糾紛，僅有原告為躲避債務，被告乙○○出於
    好意幫忙，始提供其所經營之啟祥公司倉庫供其放置牛仔褲
    ，而原告將牛仔褲拿來時，被告並未清點，故其寄放之牛仔
    褲數量究為若干，伊並不清楚；其後原告陸陸續續前來載走
    牛仔褲，直至啟祥公司欲遷移，原告復在躲債，無法出面處
    理，被告乙○○遂在徵得原告同意後，始將剩餘之約1 千條
    牛仔褲，以1 條50元之價格出清，共得貨款50,000元，並以
    之抵償原告積欠被告乙○○之100 多萬元債務，是被告並無
    不當得利及債務不履行可言。原告可能係因遭地下錢莊討債
    毆打，致精神狀況出問題，10餘年來迭在各地法院對被告提
    出訴訟，令被告疲於奔命，足認原告之請求顯無理由，應予
    駁回等語置辯。並聲明：原告之訴駁回。
三、按依刑事訴訟法第503 條第1 項之規定，就附帶民事訴訟所
    為駁回原告之訴之確定判決，並未就訴訟標的為裁判，自無
    民事訴訟法第400 條第1 項之既判力，最高法院27年上字第
    1068號判例意旨參照。本件原告固於本院87年度易字第1077
    號侵占案件中，對訴外人洪惠珠、黃正吉、陳石民及被告乙
    ○○提起附帶民事訴訟，主張被告乙○○於82年9 月至12月
    間，利用原告將訴外人林成芳所作成之牛仔褲交付其洗水之
    機會，乘機侵占牛仔褲8,829 條；又於83年5 月間，侵占原
    告所交付之鐵鈕扣3 箱及夾克1,500 件，因而訴請被告乙○
    ○應給付原告10,272,420元及遲延利息，案經本院88年度附
    民字第70號以上開被告被訴侵占一案，業經判決諭知無罪為
    由，而判決駁回原告之訴，原告不服，提起上訴，亦經臺灣
    高等法院臺中分院（下稱臺中高分院）89年度附民上字第22
    5 號，以該院刑事判決維持第一審被告無罪之判決為由，而
    駁回上訴確定在案。原告另於臺中高分院89年度上易字第11
    62號刑事侵占案件，再次對洪惠珠、黃正吉、陳石民、陳幼
    真及被告乙○○提起附帶民事訴訟，主張被告乙○○於(一)82
    年11月間，利用為原告之牛仔褲洗水之機會，與黃正吉共同
    侵占牛仔褲2,703 條，擅自變賣，得款朋分；(二)另於82年間
    ，乘為原告之牛仔褲洗水之機會，與洪惠珠共同侵占牛仔褲
    14,698件，擅自變賣，得款朋分；(三)再於83年5 月間，侵占
    原告所交付之鐵鈕扣3 箱，夾克1,550 件；(四)被告乙○○故
    意於洗水過程中，造成牛仔褲有瑕疵，致原告自寄賣之店面
    回收8,299 件，送回乙○○重新洗水染色，詎乙○○全部侵
    占入己；(五)84年1 月28日，被告乙○○與陳幼真至原告位於
    臺北縣樹林市○○路29號家中，載走8 千條牛仔褲，侵占入
    己，以1 條售價980 元計算，被告乙○○應與陳幼真賠償原
    告7,840,000 元，故依民法第184 條第1 項侵權行為之法律
    關係，請求上開人等應連帶賠償原告損害。然亦經臺中高分
    院89年度附民字第286 號判決，以該院刑事判決維持第一審
    被告無罪之判決為由，而駁回原告之訴確定在案，俱經本院
    依職權調取上開相關卷宗查明屬實。依前揭說明，上開附帶
    民事訴訟之判決，既無既判力，則本件原告主張被告乙○○
    與陳幼真於84年1 月28日，至原告位於臺北縣樹林市○○路
    29號倉庫，載走1 萬條左右牛仔褲，並侵占其中8 千餘條牛
    仔褲一節，雖與前開附帶民事訴訟原告主張之事實(五)似為同
    一事件，本院仍應就原告主張之前開事實是否有理由，予以
    審理判斷。
四、按當事人主張有利於己之事實者，就其事實有舉證之責任，
    民事訴訟法第277 條前段定有明文。本件原告主張之前揭事
    實，皆為被告所否認，則原告自應就其主張事實之真正負舉
    證之責任。經查：
  (一)原告主張其將1 萬條左右之牛仔褲委託被告乙○○洗水，因
    有瑕疵，原告乃將其載回放置於原告所有臺北縣樹林市○○
    路29號1 樓倉庫內，詎乙○○為恐無法取得上開瑕疵品之工
    資，竟於84年1 月28日未經原告同意，擅自與陳幼真共同至
    上開倉庫取走前述1 萬條左右之牛仔褲，載至啟祥公司，原
    告獲悉後，即前往啟祥公司先行載回其中僅有水傷小瑕疵尚
    可出賣之2 千餘條牛仔褲，其餘8 千餘條則暫存於啟祥公司
    之倉庫內；豈料乙○○又擅自取走該8 千餘條牛仔褲，重新
    洗水染色後，委託治平企業社負責人鍾國治包裝，並擅自變
    更商標吊牌後轉售圖利，迄未將上開8 千餘條牛仔褲返還原
    告之情，既皆為被告所否認，而原告復無法就此舉證以實其
    說，則原告之主張，已難採信。
  (二)而被告抗辯：本件實係原告為躲避債務，被告乙○○出於好
    意幫忙，乃提供其所經營之啟祥公司倉庫供其放置牛仔褲，
    其後原告已陸陸續續載走牛仔褲，剩餘之1 千條牛仔褲，則
    係被告乙○○於徵得原告同意後，始以1 條50元之價格出清
    ，共得貨款50,000元，並以之抵償原告積欠被告乙○○之10
    0 多萬元債務等情，除據證人陳幼真於本院結證屬實外（見
    卷第44頁），並有原告提出之本票、支票、代償證明書在卷
    可參（見卷第67、68頁），審諸證人陳幼真前受僱於原告，
    對於原告將上開牛仔褲寄放在被告乙○○處之情節，當屬知
    悉，且其與原告復無夙仇嫌隙，其證詞應可採信。是被告前
    揭所辯，洵可採取。
五、綜上所述，原告主張之前揭事實，既為被告所否認，原告復
    無法舉證證明之，則其本於不當得利及債務不履行之法律關
    係，請求被告3 人應共同給付5,880,000 元及法定遲延利息
    ，自屬無據，應予駁回。
六、本件事證已臻明確，兩造其餘主張陳述及舉證，核與本件判
    決結果不生影響，爰不予一一論述，附此敘明。
七、訴訟費用負擔之依據：民事訴訟法第78條。
中　　華　　民　　國　　96　　年　　4 　　月　　10　　日
                    民事庭法　官　黃佩韻
以上正本係照原本作成
如不服本判決，應於判決送達後20日內向本院提出上訴狀（須按
他造人數附具繕本）。
                          書記官　蔡健忠
中　　華　　民　　國　　96　　年　　4 　　月　　10　　日
